臺灣板橋地方法院民事判決　九十二年度訴字第一一三四號
　　原　　　告　　蔡重宗即俊棋企業社
　　被　　　告　　丙○○
　　　　　　　　　元偶企業有限公司
　　兼右一被告　　　　　 　設台北縣板橋市○○○街一二四巷九弄十八之三號
　　法定代理人　　甲○ 　　住台北縣板橋市○○○街一二四巷九弄十八之三號
右當事人間請求侵權行為損害賠償事件，本院判決如左：
    主      文
被告應連帶給付原告新台幣陸拾萬伍仟零壹拾壹元，及自民國九十一年十一月二十八
日起至清償日止按年息百分之五計算之利息。
原告其餘之訴駁回。
訴訟費用由被告連帶負擔五分之二，其餘由原告負擔。
本判決第一項於原告以新台幣壹拾捌萬元供擔保後，得假執行；但被告如以新台幣陸
拾萬伍仟零壹拾壹元預供擔保後，得免假執行。
原告其餘假執行之聲請駁回。
    事      實
甲、原告方面：
一、聲明：被告應連帶給付原告新台幣（下同）一百六十七萬五千零五十元，及自起
    訴狀繕本送達翌日起至清償日止按年息百分之五計算之利息。並陳明願供擔保請
    准宣告假執行。
二、陳述：
    (一)緣被告丙○○為元偶企業有限公司（以下簡稱元偶公司）之受僱人兼實際負責
      人，被告甲○為元偶公司之登記負責人，兩人為夫妻關係，共同經營元偶公司
      。元偶公司係以經營玩具、聖誕飾品、手工藝品、禮品之加工、製造、販售為
      業，平常其工廠（位於台北縣板橋市○○○街一二四巷十五弄十號）堆放許多
      填充玩具、布料、塑膠等易燃品，又疏於設置滅火器、自動灑水器具等消防器
      材設施。民國九十一年六月二十九日傍晚，被告丙○○於下班後，因重大過失
      疏於將其工廠內之瓦斯爐火關閉，導致火災發生，除燒燬元偶公司廠房外，並
      波及坐落一旁（同巷六之二號）由原告獨資設立之「俊祺企業社」廠房及所有
      生財器具設備，原告畢生努力經營所累積之財產，全部付之一炬。
    (二)嗣經原告估計，因被告之過失，導致原告財產之損失計一百六十七萬五千零五
      十元，其細目如下：
      1.自動車床部分：計損失九十九萬七千元。
      2.工廠內用品部分：計損失十四萬一千三百五十元。
      3.材料部分：計損失十四萬一千三百五十元。
      4.桌上型車床：計支出修復費用九千一百元。
      5.營業損失：兩個月計二十萬元。
      以上合計一百六十七萬五千零五十元，被告等迄未賠償。
    (三)按因故意或過失不法侵害他人之權利者，負損害賠償責任，民法第一百八十四
      條第一項定有明文。又受僱人因執行執務不法侵害他人之權利者，由僱用人與
      行為人連帶負損害賠償責任；法人對於其董事或其他有代表權之人因執行職務
      之人因執行職務所加於他人之損害，與該行為人連帶負賠償責任，民法第一百
      八十八條第一項前段、第二十八條分別定有明文。查被告丙○○乃被告元偶公
      司之受僱人，因於本件事故發生前在元偶公司加班，於離開元偶公司時忘記關
      瓦斯爐火，導致發生火災，顯有重大過失。且火災之發生與被告丙○○執行職
      務（加班）間有內在之關聯性，元偶公司自應依上揭民法第一百八十四條第一
      項前段及第一百八十八條第一項前段規定，與被告丙○○對於原告之財產損失
      負連帶賠償責任。而被告甲○為元偶公司之董事，對於其工廠平日堆放玩具等
      易燃物品，自應注意設置防火材，並避免火災發生，竟疏於注意防範、設置，
      亦屬本件火災發生原因之一，顯然於執行元偶公司董事之職務亦有過失，自應
      依前引民法第一百八十四條第一項前段及第二十八條規定，與元偶公司對於原
      告之財產損失，連帶負損害賠償責任。且被告丙○○與被告甲○既對本件火災
      發生同有過失，依司法院例變字第一號解釋，彼二人自應依民法第一百八十五
      條第一項，對於原告負共同侵權行為之責，自應就原告損失連帶負損害賠償責
      任。爰依侵權行為之法律關係，請求被告連帶給付如訴之聲明所示之金額與法
      定遲延利息。
三、證據：提出公司變更登記表暨股東名冊、剪報資料、現場照片、財產損失清單、
    所得稅結算申報書、統一發票等件為證。
乙、被告方面：
一、聲明：原告之訴及其假執行之聲請均駁回。並陳明如受不利益判決願供擔保請准
    宣告免假執行。
二、陳述：
    (一)原告之損害發生是受僱人丙○○本人之行為，與被告元偶公司無關，更與元偶
      公司負責人甲○無關，丙○○雖為公司受僱人，但當時已下班丙○○不是為公
      司執行職務，在下班泡茶所引起之火災自應由其自己行為負責，沒有叫公司賠
      償的道理，所以原告請求元偶公司及甲○連帶賠償，顯無法律依據。
    (二)被告丙○○過失導致火災發生，原告主張遭受財產之損失為一百六十七五千零
      五十元，顯為不實。查原告之生財器材均為鋼鐵製之機器，雖然被火燒過，但
      仍可修理使用，並不是像木製品無法修理，而且被告將原告之機器載去鈦靖公
      司修理，並會同原告與鈦靖機械廠負責人乙○○先生研究機器如何修理，同時
      廠內有十餘部自動車床讓原告挑選，原告表示目前在找工廠，如果租到才可以
      搬機器，一方面感覺原告好像怕修理廠會將已燒毀之機器修復好給他，原告不
      是很配合。被告有找二廠房給原告租用，第一間土城永豐路屋主謝國文有告知
      電話，但原告表示離他樹林住家及電鍍廠太遠，不方便，之後被告又連絡第二
      家為被告的朋友姜昌隆，後來得知原告沒有聯絡姜先生。而且要另購買中古的
      機器給原告，原告也不同意，最後只有修理一台，買了三台給原告，其他車床
      機器十二台經鈦靖公司估價中古貨約值二十八萬五千元，另外在工廠內無法修
      理報廢者由邱四海當廢鐵載走，其他成品、半成品、書桌、電扇、鐵條等物品
      均由被告載到華昇公司臨時承租之工廠交給原告。查原告之損失，被告已購買
      及修理部分機台給原告生產，原告之損失約三十萬元，被告也同意賠償，但遭
      原告拒絕。
    (三)原告提出證四編號Ａ１、Ａ２所列之清單台數不符，其中已由被告修理一台或
      另購一台送料機中貨交付，其他機台已使用多年都快要報廢的機台，依中古貨
      的估價金計才二十多萬元，原告估價顯然過高，如要賠償應扣除使用年限之折
      舊，及原有機台之殘存價值。編號Ｂ１、Ｂ２所列清單均為家具類，而且辦公
      桌不是紅木，冰箱沒有燒到，有照片可證，都是中古貨，根本不值錢，如果原
      告要這些東西，被告可以到中古店買給原告，不能以新的價值估計。編號Ｃ所
      列清單數量不符，沒有那麼多，材料豎立在工廠邊沒有燒到部分被告已載給原
      告，而已這些都是鐵製品不會滅失，可以秤一秤數量多少，而且被告載還給原
      告的還有凹凸輪屬於機台內的零件，不應另外計價。編號Ｄ所列清單剖溝機及
      桌上車床，被告已購買中古貨給原告。其他如確實有僱工修復，並提出收據部
      分，被告自應給付這些工資。至於營業損失部分，今經濟不景氣，工廠都無法
      生存，何況每年六、七月是淡季，且被告在案發後三天，就找廠房及購買中古
      機給原告生產，但原告不要，今竟要被告賠償，實不合理，請原告提出九十一
      年一至六月之發票查證其營業額是多少，方足以證明其收入多少。
    (四)原告之機台都是購置中古機，然後又使用多年，已沒什麼價值，其所提出之機
      台價值不知原告依據什麼計算，請原告提出確切的機台價值值，不能因被告丙
      ○○之過失，已致自己的公司機及財物付之一炬，藉機淘汰換新，被告已對華
      昇公司的機台更換零件及修復，不能修復的購同型中古機器，已盡到最大的誠
      意，面對原告也希望能盡快回復原狀賠償原告，期能減少損失，但原告不接受
      而索高額賠償，爰請求判決如訴之聲明所示。
三、證據：提出收據、估價單、照片、巨昌金屬有限公司客戶應收帳對帳明細表、統
    一發票、錄音帶等件為證，並聲請訊問丁○○、乙○○。
    理      由
一、本件原告主張被告丙○○為元偶公司之受僱人兼實際負責人，被告甲○為元偶公
    司之登記負責人，兩人為夫妻關係，共同經營元偶公司，元偶公司經營之營業項
    目為玩具、聖誕飾品、手工藝品、禮品之加工、製造、販售，渠等位於台北縣板
    橋市○○○街一二四巷十五弄十號之工廠內平常即堆放許多填充玩具、布料、塑
    膠等易燃品，九十一年六月二十九日傍晚，被告丙○○於下班後，因重大過失疏
    於將其工廠內之瓦斯爐火關閉，導致火災發生，除燒燬元偶公司廠房外，並波及
    坐落同巷六之二號由原告獨資設立之「俊祺企業社」廠房及所有生財器具設備之
    事實，已據提出剪報資料一件及現場照片八張為證，且被告丙○○並因涉犯公共
    危險罪嫌，經本院於九十二年四月三十日以九十一年度易字第三０一六號刑事判
    決判處有期徒刑貳月，如易科罰金以參佰元折算壹日在案，並經本院依職權調閱
    前開卷宗（含偵查卷）查證無訛，自堪信為真實。
二、按受僱人因執行職務，不法侵害他人之權利者，由僱用人與行為人連帶負損害賠
    償責任；又數人共同不法侵害他人之權利者，連帶負損害賠償責任，民法第一百
    八十八條第一項、第一百八十五條第一項定有明文。經查本件火災發生之日期九
    十一年六月二十九日固為星期六，然被告丙○○於該日下午係在元偶公司擔任送
    貨工作，並於十六時四十分離開公司至三峽送貨，且送貨回來還打算工作，已據
    其於台北縣警察局板橋分局大觀派出所警訊中陳述甚明，則被告丙○○於執行職
    務之時間因疏於關閉爐火引發火災致生損害於原告，其僱用人元偶公司自應依法
    負連帶賠償責任。復查被告甲○為元偶公司之負責人，元偶公司之營業項目為玩
    具、聖誕飾品、手工藝品、禮品之加工、製造、販售，其位於台北縣板橋市○○
    ○街一二四巷十五弄十號之工廠內平常即堆放許多填充玩具、布料、塑膠等易燃
    品，卻未設置自動灑水器具等消防器材設施，而本件火災發生時據目擊證人陳信
    吉於板橋分局大觀派山所證稱：當時我是從僑中一街一二四巷十五弄底走出來，
    走到元偶玩具工廠前時，發現該工廠的警報器在響，且大門深鎖，我從鐵門往內
    看，發現工廠已經開始著火等語，足認本件火災剛發生時火勢並非猛烈，目擊證
    人尚可走近至元偶公司鐵門口觀看其內著火情形，苟被告甲○有設置自動灑水器
    具等消防器材設施，衡情應可避免本件火災災情之擴大，惟被告甲○卻僅設置警
    報器，疏於設置自動灑水器具等消防器材設施，就本件火災災情之擴大自應負過
    失責任，並應與被告丙○○依共同侵權行為之規定負連帶賠償責任。
三、次按因故意或過失，不法侵害他人之權利者，負損害賠償責任，民法第一百八十
    四條第一項前段定有明文。查被告丙○○、甲○分別因疏於關閉爐火與疏於設置
    自動灑水器具等消防器材設施致引發火災，燒毀原告之工廠及生財器具，自應負
    賠償責任。茲將原告請求之各項金額分項析述如后：
    (一)自動車床部分：經查原告主張其所有如附表Ａ編號１至所示之機台被火燒到
      毀損，其中僅錡夆牌之機台一部送修，其餘機台則報廢之事實，已據被告丙○
      ○於本院九十二年七月十七日審理時所自認，並與證人乙○○於九十三年一月
      八日本院審理時證稱：九十一年小孩放暑假時約七月間，有人間接透過朋友跟
      我說，有十一台機台交給我處理，有辦法處理就處理，無法處理，就當廢鐵賣
      掉，我看後，只有壹台可以處理，其他的十台就當廢鐵賣掉，每公斤以二元賣
      掉，可以修的那部，我有修好，我修好後交給謝先生（丁○○），... 因為這
      些是舊的，所以這些都沒有保固等語相符，自堪信為真實。復查經送修之錡夆
      牌機台一部目前已經可以使用，已據原告於九十二年十一月十三日本院審理時
      陳述甚明，雖其另主張該部機台一開機就壞掉，係花了五千元才修好云云，但
      其就另花費五千元修理該機台之事實，僅空言主張，並未舉證以實其說，顯無
      可採，堪認經送修之錡夆牌機台一部業經被告回復原狀。末查附表Ａ編號１至
      ８所示之機台原告購入時係舊貨，而非新品，且部分機台自出廠迄今已超過十
      年，難以適用固定資產耐用年數表扣除折舊之方式計算機台燒毀之損失，應以
      機台被燒毀時之市價作為認定原告損失之依據，本院審酌附表Ａ編號１至８所
      示之機台經鈦靖實業有限公司估價結果現值為二十八萬元，有原告提出之估價
      單一件足憑，該公司負責人乙○○於本院九十三年一月八日審理時陳稱：因為
      這些都是舊品，所以這些都沒有保固，... 比較好的機器，我買進來的價格會
      高出平常的一到一成五左右等語，及自用機器之保養與維修狀況通常較良好等
      一切狀況，認原告因編號１至８所示機台燒毀所受之損害，以估價單報價再加
      計一成五始屬公允，又其中一部錡夆牌機台雖經被告回復原狀，然被告無法明
      確指出係估價單上號碼３或６之機台，應為不利被告之解釋，認係估價單上號
      碼６之錡夆牌機台（即附表Ａ編號６之機台），則就附表Ａ編號１至５、７、
      ８機台之損害，原告自得請求被告賠償三十萬四千七百五十元【計算式：2650
      00*(1+15%) =304750】。至於附表Ａ編號９至之送料機，被告並未抗辯原告
      購入時係舊品，參酌行政院公布之固定資產耐用年數表第三項第十九項其他機
      械及設備，號碼三一九六其他輸送管及設備所載，耐用年限為十年，依原告
      購入時之價格按直線折舊法扣除折舊費用後，現值分別為八千八百元【計算式
      ：22000*(1-6/10) =8800】、五萬二千五百元【計算式：75000*(1-3/10)=525
      00】、四萬八千元【計算式：60000*(1-2/10)=48000】、一萬七千五百元【計
      算式：35000*(1-5/10) =一萬七千五百元】。因此，原告就自動車床部分自得
      請求被告賠償四十三萬一千五百五十元【計算式：304750+8800+52500+48000+
      1750 0=431550】。
    (二)工廠內用品部分：原告主張其所有如附表Ｂ所示之工廠內用品遭燒毀受有十四
      萬一千三百五十元之損害云云，並於本院九十二年十二月十一日審理時提出照
      片四張為證。惟僅編號照片右下側以外部分能證明自動車床底下的油板遭燒
      毀，至於編號照片之右下側及其餘三張照片僅能證明原告工廠內有話機、傳
      真、地上型小立扇、電視、冰箱、折疊椅、躺椅、木製書桌、置傳真機文件櫃
      及橘色電風扇等用品存在，另徵觀諸附於台灣板橋地方法院檢察署九十一年度
      偵字第一八一五四號偵查卷之火災現場平面及物品置圖所繪，原告工廠之工作
      區係位於廠房之右側，辦公室係位於廠房之左側，並徵諸附於同偵查卷之九十
      一年七月九日台北縣政府消防局火災原因調查報告書所載：「勘查僑中一街一
      二四巷十五弄六之二號（俊棋企業社）燃燒後狀況：該址廠房前方鐵捲門入
      門左側辦公室處所內均無燃燒現象，僅部分物品遭受輕微煙燻。廠房工作區
      內放置之機器以靠其右側（元偶企業有限公司）方向燒毀情節較為嚴重，愈靠
      左側則愈輕微」等語，可見原告置放辦公物品之處所並未遭延燒，無從僅憑原
      告所提出之四紙照片即可判斷除自動車床底下油板以外之物品是否存在或已毀
      損。是原告請求被告賠償工廠內用品之損失在一萬一千元之範圍內（即自動車
      床底下油板之損失），為有理由，逾此之請求，被告既已將工廠內之物品載至
      華昇公司臨時承租之工廠交付予原告，原告就該部分之損失舉證並無困難，卻
      未舉證以實其說，難認有據。
    (三)材料損失部分：原告主張其所有如附表Ｃ所示之材料遭毀損，受有三十二萬七
      千六百元之損害等語，並於九十二年十二月八日向本院提出補正狀，檢具現場
      照片五張及統一發票三紙為證。經查原告主張其所有六角條子總計八百公斤（
      8六角條子三百公斤、6.35六角條子五百公斤）遭燒毀之事實，有照片二張為
      證，並與被告於本院九十二年十月十六曰審理時自認：Ｃ產品部分我全部幫他
      搬的，至少應有一頓，單價約在二十二元等語相符，則原告請求被告賠償六角
      條八百公斤，每公斤按二十二元計算之損失一萬七千六百元，核屬有據。復查
      原告所有圓銅四萬元遭燒毀之事實，已據提出照片及統一發票各一件為證，前
      開統一發票之金額為四萬四千七百七十元，日期雖為九十一年九月二日，然可
      證明原告工廠平常約有四萬元價值之圓銅置放於其內，是原告請求被告賠償圓
      銅之損失四萬元尚屬相當，應予准許。再查原告所有凹凸輪之係位於每部機台
      上或地上，前開十二部機台既全部經燒毀，衡情機台上之凹凸輪應已毀損，原
      告雖主張該部分之損失為七萬元，並提出九十一年八月三日之統一發票一紙為
      證，惟其上之金額僅為三萬零四百四十元，堪認三萬零四百四十元已足填補原
      告因凹凸輪毀損之損失。末查原告雖另請求被告賠償六角條半成品與成品毀損
      共計三噸之損失二十萬元，然本院已准許原告請求被告賠償六角條之材料損失
      八百公斤，苟原告另有三噸（即三千公斤）之六角條半成品與成品之損失，則
      其六角條材料、品成品及成品置放於工廠內之數量應高達三千八百公斤，惟據
      其所提出日期為九十一年九月二日統一發票之記載，單月購入品名為快削鋼（
      即六角條）材料之數量僅為五百六十六公斤，須連續七個月每月購買此數量之
      六角條材料，且期間所製成之六角條半品均未出售，始有可能有三噸六角條半
      成品與成品置放於工廠內，而原告就長達七個月之期間未有六角鋼成品售出或
      短期內購買六角鋼材料達三千八百公斤之事實，均未能舉證以實其說，自難認
      原告受有六角鋼半成品與成品三噸二十萬元之損害。是原告就材料部分之損失
      請求被告賠償八萬八千零四十元【計算式：17600+40000+30440=88040】，為
      有理由，逾此之請求，顯屬無據。
    (四)桌上型車床之修理費部分：經查原告雖主張分別支付如附表Ｄ編號１、２、４
      至６之桌上型車床修理費用二千元、二千元、二千五百元、一千元與一千六百
      元，合計為九千一百元云云，惟未提出任何修理費用收據可供本院審酌，難認
      原告有該部分修理費用之支付，則其請求被告賠償桌上型車床之修理費九千一
      百元，顯屬無據，不應准許。
    (五)營業損失部分：原告因其工廠遭火燒毀致無法營業，衡情當受有營業損失，而
      據原告所提出九十年度營利事業所得稅結算申報書之記載，九十年度之營業收
      入為八十九萬三千零五十元，平均每月營業收入為七萬四千四百二十一元【計
      算式：893050/12=74421，元以下四捨五入】，本院審酌原告資本額僅為二十
      萬元，有附於本院九十一年度易字第三０一六號刑事卷宗之台北縣政府營利事
      業登記公示詳細資料表一件足憑，工廠規模不太，雖用以生產之十二部機台全
      遭火燒毀，惟歷經一個月之時間應足另覓場所及另購機台繼續營業，原告所得
      請求之營業損失應以一個月為適當，是原告自得請求被告賠償一個月之營業損
      失七萬四千四百二十一元。
四、從而，原告依據侵權行為之法律關係，請求被告連帶賠償六十萬五千零一十元【
    計算式：431550+11000+88040+74421=605011】，及自九十一年十一月二十八日
    即起訴狀繕本送達翌日起至清償日止按年息百分之五計算之利息，應予准許，逾
    此之請求，即屬無據，應予駁回。又兩造均陳明願供擔保請准為假執行與免假執
    行之宣告，就原告勝訴部分，核無不合，爰分別酌定相當擔保金額准許之，至於
    原告敗訴部分，其假執行之聲請，亦失所附麗，應併予駁回。
五、本件事證已臻明確，兩造其餘攻擊防禦方法及其他未經援用之證據，均與本判決
    所為前開判斷，不生影響，無庸逐一論述，附此敘明。
六、結論：原告之訴一部為有理由，一部為無理由，依民事訴訟法第七十九條、第八
    十五條第二項、第三百九十條第二項、第三百九十二條第二項，判決如主文。
中　　　華　　　民　　　國　　九十三　　年　　　一　　　月　　 十五　　 日
                                臺灣板橋地方法院民事第三庭
~B法　　　官　何君豪
右為正本係照原本作成
如對本判決上訴，須於判決送達後廿日內向本院提出上訴狀
中　　　華　　　民　　　國　　九十三　　年　　　一　　　月　　 十五　　 日
~B法院書記官　蕭興南
